最高法院刑事判決　　　　　　　　　　　　　　　九十三年度台上字第四一八二號
　　上　訴　人　台灣高等法院檢察署檢察官
　　被　　　告　甲○○
右上訴人因被告偽證案件，不服台灣高等法院中華民國九十三年五月二十五日第二審
更審判決︵九十三年度上更(二)字第一三九號，起訴案號：台灣台北地方法院檢察署八
十六年度偵字第五七六六號︶，提起上訴，本院判決如左：
    主  文
上訴駁回。
    理  由
按刑事訴訟法第三百七十七條規定，上訴於第三審法院，非以判決違背法令為理由，
不得為之。是提起第三審上訴，應以原判決違背法令為理由，係屬法定要件。如果上
訴理由書狀並未依據卷內訴訟資料，具體指摘原判決不適用何種法則或如何適用不當
，或所指摘原判決違法情事，顯與法律規定得為第三審上訴理由之違法情形，不相適
合時，均應認其上訴為違背法律上之程式，予以駁回。本件原判決以公訴意旨略謂被
告甲○○有其理由欄一所載之犯行，涉犯偽證罪嫌。經審理結果，認無積極證據足認
被告有被訴之上開犯行，因而維持第一審諭知被告無罪之判決，駁回檢察官在第二審
之上訴。係以告發人許照雲於購屋過程中為選定標的，於五個月內換購四間方始選定
，又係透過關係找上系爭房屋之建築師獲得減價，而建築師對能否蓋夾層屋，應最為
知悉，告發人應無不詢問之理，且買賣契約書第十四條第五項已載明，購屋者不應蓋
違建或做夾層，告發人復陳明簽約前已閱該契約書，則其自應知不能蓋夾層。再告發
人稱建設公司人員說市政府拆不完，足見其認同違法興建甘冒蓋夾層被拆除之風險，
自無受建設公司或房屋銷售公司欺騙陷於錯誤之情事。而告發人自訴系爭房屋建設公
司負責人吳南俊詐欺案件，原審法院八十五年度上易字第五五九０號吳南俊無罪確定
判決，亦以銷售現場已公告不得蓋夾層、告發人係自覺不夠使用而前後四次變更購買
標的、房屋預定買賣契約書已載明不得興建夾層為由，認告發人對上開大廈不得施作
夾層規定已明知無疑，而售屋廣告雖記載不實，但負責廣告之公司未提供予吳南俊知
悉，又縱廣告不實，亦僅推銷手段不當，難認吳南俊有何不法所有意圖為主要論據。
是被告於該案所為僅帶告發人看完工後之房屋，並未告知可蓋夾層等語之證詞，不論
是否虛偽，均不影響吳南俊諭知無罪判決之結果，自非係於該案﹁於案情有重要關係
之事項﹂，而難令被告負偽證罪責，因認被告被訴偽證犯罪不能證明。就形式上觀察
，原判決要無採證認事違背經驗法則、論理法則或理由不備等違背法令之情形。檢察
官仍表不服，其第三審上訴意旨略以：被告是否在交易過程中宣稱可合法加蓋，為判
斷吳南俊是否涉嫌詐欺重要事項之一，且在告發人自訴吳南俊詐欺案件中亦以被告否
認宣稱可加蓋夾層為判決吳南俊無罪重要理由之一，原判決竟認被告之證詞非屬重要
事項，顯然將吳南俊詐欺案與本案無罪理由混為一談，其誤解偽證罪成立要件，判決
當然違背法令。又被告為房屋銷售員，若作證宣稱可合法加蓋夾層，顯有被追訴與吳
南俊共同詐欺之可能，依當時有效之刑事訴訟法規定不得令其具結。則被告於作證時
是否被告知得拒絕證言，其雖具結是否生具結效力，足以影響偽證罪之成立。原審對
此未加以調查，有證據調查職責未盡之違法云云。惟查依刑法第一百六十八條規定，
證人依法作證時，必須對於案情有重要關係之事項，為虛偽之陳述，始負偽證罪之責
，所謂於案情有重要關係之事項，係指該事項之有無，足以影響於裁判之結果者而言
，有本院二十九年上字第二三四一號判例可資參照。原判決已就認定告發人應明知不
能蓋夾層，並無被詐欺而陷於錯誤始購買系爭房屋之情事，被告所為上開證詞，不影
響吳南俊被判決無罪之結果，非屬對於案情有重要關係事項而為虛偽之陳述，被告被
訴犯罪不能證明，詳述其理由。核無上訴意旨所謂原判決誤解偽證罪成立要件之情形
可言。另縱認依當時有效之修正前刑事訴訟法第一百八十六條第三款規定，本不得令
被告具結，則被告之具結既不生效力，更不應令其負偽證罪責，亦與原判決不生任何
影響，原審就此未為無益之調查，亦無應於審判期日調查之證據未予調查之違誤。是
上訴意旨上開所指，核與法律規定得為第三審上訴理由之違法情形，不相適合，依前
揭說明，其上訴為違背法律上之程式，應予駁回。
據上論結，應依刑事訴訟法第三百九十五條前段，判決如主文。
中　　　華　　　民　　　國　　九十三　　年　　　八　　　月　　 十二 　　日
                              最高法院刑事第十一庭
                                  審判長法官  張　淳　淙
                                        法官  謝　俊　雄
                                        法官  蘇　振　堂
                                        法官  張　春　福
                                        法官  呂　丹　玉
      右正本證明與原本無異
                                              書  記  官
中　　　華　　　民　　　國　　九十三　　年　　　八　　　月　　 十七 　　日
                                                                        Ａ
